臺灣高雄地方法院刑事判決　　　　　　　95年度訴字第2428號
公　訴　人　臺灣高雄地方法院檢察署檢察官
被　　　告　戊○○
選任辯護人　彭志傑　律師
上列被告因偽造有價證券案件，經檢察官提起公訴（95年度偵緝
字第170 號），本院判決如下：
    主  文
戊○○無罪。
    理  由
一、公訴意旨略以：被告戊○○於民國86年9 月間，自稱「乙○○」，夥同不知情之李敬泰，向甲○○購買台北高雄國內航
    線機票1140張（價值約新台幣《下同》155 萬元），經甲○○交付機票後，戊○○以李敬泰為發票人、上海商業銀行前
    金分行為付款人之支票做為給付，詎該支票屆期不獲清償，
    甲○○遂找戊○○理論，詎戊○○竟意圖供行使之用，而基
    於偽造有價證券及偽造私文書之犯意，擅自於86年9 月17日
    ，在未得乙○○同意之情形下，即於本票上發票人欄位簽署
    乙○○之姓名，並偽造乙○○之印章，而偽造發票日期為86
    年9 月17日，面額為126 萬元，到期日為93年9 月25日，受
    款人為甲○○之本票1 紙，並持向甲○○行使，作為給付上
    開購買機票價款使用，並另以乙○○之名義開具保管條交予
    甲○○，做為憑據，致生損害於乙○○（偽造私文書部分另
    為不起訴之處分）；嗣上開本票屆期仍不獲兌現，甲○○發
    覺有異，訴請究辦，始悉上情。因認被告涉刑法第201 條第
    1 項之偽造有價證券罪嫌云云。
二、按犯罪事實應依證據認定之，無證據不得認定其犯罪事實；
    不能證明被告犯罪者，應諭知無罪之判決，刑事訴訟法第15
    4 條第2 項、第301 條第1 項分別定有明文。復按刑事訴訟
    上證明之資料，無論其為直接或間接證據，均須達於通常一
    般之人均不致有所懷疑，而得確信其為真實之程度，始得據
    為有罪之認定，若關於被告是否犯罪之證明未能達此程度，
    而有合理懷疑之存在，致使無從形成有罪之確信，根據「罪
    證有疑，利於被告」之證據法則，即不得遽為不利被告之認
    定，亦有最高法院76年度臺上字第4986號判例可資參照。
三、公訴意旨認被告涉犯偽造有價證券罪嫌，無非係以：(1)被告
    於偵查中自承以乙○○開立前開本票之事實、(2)證人甲○○
    之指述、(3)證人乙○○於偵查中未授權被告開立本票之事實
    、(4)本票影本、保管條影本、存證信函影本各1 份為其論據
    。
四、訊據被告固坦承前揭「乙○○」名義之本票為其所開立，核
    與證人侯俊偉於本院審理時時證述之情節相符（見本院卷第
    75-77 頁），復有本票影本1 紙在卷可稽（見87年度偵字第
    4017號卷第33頁），此部分之事實固堪認定。惟被告堅詞否
    認有何偽造有價證券之犯行，辯稱：案發前我和乙○○、丙○○談時，他們有概括授權我去簽約，簽發支票、本票，如
    果之前我們之間沒有這種協議的話，他們也不會在國群飯店
    時在協議書上簽名等語（見本院卷第92頁）。經查：
(一)被告前於85年間即使用乙○○之名義對外行使，並以乙○○
    之名義招攬保險之事實，業據證人丙○○證述甚明。其前於
    臺灣板橋地方法院87年度易字第2037號被告被訴詐欺案件結
    證稱：在開保險經紀人（即嘉倫帝保險經紀人有限公司，下
    稱嘉倫帝公司）時，被告告訴我他不能用他自己的名字，可
    不可以用我弟弟的名字，我沒有警覺，我就答應他等語（見
    上開臺灣板橋地方易字卷(一)第102 頁）；另於臺灣高雄地方
    法院檢察署93年度偵字第2322號被告被訴詐欺等案件時證稱
    ：85年我就知道被告對外謊稱是乙○○，我有質問他，他表
    示沒有關係，不會害到我們。我知情後沒有循法律途徑去制
    止被告繼續冒用乙○○名義等語明確（見上開偵字卷第65
    頁）。嗣證人丙○○雖於本院審理時改稱：被告對外招攬保
    險時沒有用我弟乙○○的名字，我有制止被告用乙○○之名
    義云云（見本院卷第79頁、第78頁），核與其先前於上揭案
    件作證時所證之情節迵然不同，本院考量丙○○先前之證述
    ，距離案發時間較近，記憶應較清晰，且所為其他利害關係
    之考量亦較少，應以先前之證述較為可採。是被告以乙○○
    之名義對外行使，且為丙○○所明知之事實，應可確認。
(二)又證人乙○○前於87年3 月4 日調查局中證稱：我認識被告
    ，約在85年間，我姐丙○○在嘉倫帝公司任職時認識亦從事
    保險業務之被告，當時是丙○○介紹我與被告認識，認識後
    被告即表示他要在嘉倫帝公司從事業務，我用我的名義在嘉
    倫帝公司設立帳戶等語（見87年度偵字第4017號卷第39-40
    頁）；其復於本院審理時證稱：我有保險登記證放在被告之
    前的保險公司（即嘉倫帝公司），被告會在保險公司幫我做
    業績，我也有將我的存摺放在被告那裡等語（見本院卷第70
    頁）。證人丙○○亦證稱：我弟弟丙○○的保險證所分配的
    報酬是我拿走的，有報所得稅，應該也有拿扣繳憑單給乙○○等語（見本院卷第81頁）。是證人乙○○雖於偵查中及本
    院審理中證稱：我不知道被告對外招攬保險時是以何人名義
    ，並未同意被告以其名義對外從事商業活動，亦未授權被告
    以其名義簽發本票云云（見95年度偵緝字第170 號卷第69頁
    、本院卷第74頁、第69頁）。惟乙○○既曾同意被告以其名
    義開立帳戶，並將該帳戶存摺及保險登記證均寄放在被告處
    ，而允許被告將所招攬之保險業績掛名為「乙○○」，並因
    而得以分配報酬，顯見乙○○對於被告以其名義對外行使乙
    節應有所知悉，蓋被告如非以乙○○之名義對外招攬保險，
    則其如何將招攬之保險歸為乙○○之業績。再者，丙○○於
    85年間即明知被告以乙○○之名義對外行使並招攬保險，詳
    如前述，果被告未曾獲乙○○之同意，衡諸丙○○與乙○○
    係親姐弟血緣至親，丙○○豈有為被告隱暪而未告知乙○○
    之理。是乙○○前揭所述：不知被告對外招攬保險是以何人
    名義，亦未同意被告以其名義對外從事商業活動云云，應非
    可採。
(三)另乙○○、丙○○曾同時於87年2 月間某日，在法務部調查
    局高雄市調處人員約談前，分別與被告在高雄市國群飯店簽
    立切結書各1 紙之事實，業據被告坦承在卷，且核與證人乙○○於本院及臺灣板橋地方法院87年度易字第2037號案件審
    理時之證述：這張切結書是我簽的，是在被調查局約談（87
    年3 月4 日）前1 、2 個禮拜簽的。切結書是我簽的，要簽
    切結書時內容我有看過切結書的全文，我的教育程度是高職
    ，上面的指紋是被告要我蓋的等語（見本院卷第70頁、第75
    頁、第73頁、上開臺灣板橋地方法院易字卷(一)第101 頁）；
    證人丙○○亦證稱：乙○○簽切結書時我有在場，我與乙○○一起與被告約在國群飯店簽的，乙○○簽的時候切結書並
    無日期，是與我簽切結書的同一天簽的等語（見前揭臺灣高
    雄地方法院檢察署93年度偵字第2322號卷第64頁），復有切
    結書2 紙在卷足憑（見臺灣臺北地方法院87年度訴字第468
    號卷第45頁、第47頁）。而觀諸被告與乙○○所簽之切結書
    載明：「本人乙○○…因業務需要授權戊○○先生使用本人
    名字代為簽約，簽字及開立本票等事宜，本人則不介入公司
    經營管理及對外交涉事宜，倘若公司若有任何經營不善或財
    務虧損糾紛之情事發生時，概與本人無關…」等語；另丙○○簽立之切結書則載明：「本人丙○○…將授權戊○○先生
    開立及使用本人萬通銀行南高雄分行甲存帳戶0000000 號戶
    頭，授權日從民國84年12月10日起。且為配合將來公司發展
    及營運之需要，本人同意日後所請之任何公司型態所申請之
    甲、乙存公司帳戶無條件供戊○○先生開立使用，且授權對
    外簽約等一切交涉事宜…」，雖乙○○所簽署之切結書未載
    明授權始日之日期，然丙○○、乙○○姐弟2 人既係於同日
    簽立切結書，且均係為解決被告使用其2 人名義對外行使所
    衍生之法律問題所致，顯見被告與乙○○就簽署之切結書之
    授權始日日期，自應比照丙○○切結書之記載，且此核與證
    人丙○○前揭所述：被告自85年間始對外自稱為乙○○等語
    ，亦屬相符。況乙○○於簽立前開切結書之際，既業已悉被
    告以其名義對外行使乙情，詳如前述，縱令其不具法律常識
    ，惟以其高職之教育程度，應足以理解切結書文句所表示之
    意義，並無誤認之虞，果乙○○未曾同意被告以其名義對外
    行使、簽發本票，則被告請其簽署切結書之際，其理當追究
    被告冒名在外行使之相關刑事責任，豈有反而在上開切結書
    簽字同意之理？故被告辯稱：案發前乙○○於簽發前揭本票
    之時，業已取得乙○○之同意等語，尚非無憑。
四、綜上所述，公訴人所指之前揭事證，無法使本院確信被告涉
    犯偽造有價證券罪。此外，復查無其他積極證據，足資證明
    被告犯有公訴人所指之犯行，是被告犯罪即屬不能證明。從
    而，揆諸前揭法條及判例意旨，自應為被告無罪之諭知。
據上論斷，應依刑事訴訟法第301條第1項前段，判決如主文。
本案經檢察官丁○○到庭執行職務。
中　　華　　民　　國　　96　　年　　5 　　月　　8 　　日
                  刑事第八庭    審判長法　官  李政庭
                                      法　官  王俊彥
                                      法  官  李育信
以上正本證明與原本無異。
如不服本判決，應於收受送達後10日內向本院提出上訴書狀。
中　　華　　民　　國　　96　　年　　5 　　月　　8 　　日
 　　　　　　　　　　　　　　　       書記官  廖佳玲
